臺灣板橋地方法院刑事判決　　　　　　　96年度訴字第1820號
公　訴　人　臺灣板橋地方法院檢察署檢察官
被　　　告　戊○○
選任辯護人　王鳳安律師
上列被告因偽造文書等案件，經檢察官提起公訴（95年度偵字第
23310 號），本院判決如下：
    主  文
戊○○連續行使偽造私文書，足以生損害於他人，處有期徒刑壹
年，減為有期徒刑陸月，如易科罰金，以銀元參佰元即新臺幣玖
佰元折算壹日。
    事  實
一、戊○○於民國92年間，經由友人王春梅結識甲○○後，於93
    年5 月間甲○○生病開刀，戊○○常照護甲○○，並取得相
    當程度之信任。詎戊○○因得悉甲○○患有中度智能障礙之
    精神疾病，竟基於意圖為自己不法所有及行使偽造私文書之
    概括犯意，乘甲○○年事已高，智慮不周，知識及判斷能力
    較為薄弱，且僅一人居住，缺乏辨別事理能力精神耗弱之際
    ，而為下列之行為：
(一)、先於93年間某日，知悉甲○○因工作之故得向行政院勞工保
    險局（下稱勞保局）請領勞保退休金，即對甲○○訛稱其積
    欠銀行及地下錢莊債務未能償還而遭人追討，並假意佯裝願
    照顧甲○○日常生活起居，要求甲○○申請勞保退休金供其
    使用，致使甲○○陷於錯誤，於93年9 月27日某時許，由戊○○偕同甲○○共同前往日盛國際商業銀行（下稱日盛商銀
    ）板橋分行開立存款帳戶（帳號00000000000000）後，並由
    戊○○代為保管甲○○上開帳號之存摺、印鑑等物，同時催
    促甲○○儘速向勞保局請領退休金，嗣勞保局於93年10月19
    日將甲○○之退休金新台幣（下同）441600元匯入甲○○前
    開日盛商銀板橋分行帳戶後，未經甲○○同意，逕於同年10
    月20日、21日持前開存摺、印鑑前往日盛商銀板橋分行，冒
    用甲○○之名義，在存摺類取款憑條上分別填載421000元及
    21,000元，並在前開取款憑條上盜蓋甲○○之印章共3 枚，
    而以此方式偽造取款憑條私文書並交付予不知情之銀行承辦
    人員以行使之，致承辦人員陷於錯誤，誤認戊○○係經存戶
    甲○○授權提領存款之人，即分別如數給付421000及21,000
    元予戊○○，足以生損害於甲○○本人及日盛商銀板橋分行
    對於儲匯業務管理之正確性。
(二)、另戊○○明知其與甲○○間並無借貸關係，竟於94年8 月間
    某日，向甲○○詐稱為向銀行或他人貸款清償前開聯邦商銀
    簡易貸款60萬元，亟需借貸關係之證明，要求甲○○簽立借
    據，致甲○○陷於錯誤，在戊○○預先擬好之借款金額355
    萬之借據上簽名，復請不知情代書丁○○至甲○○店內幫甲○○補發板橋市○○段第343 地號土地所有權狀，及陪同甲○○至戶政事務所辦理印鑑證明並將印鑑章及印鑑證明交予
    戊○○保管，戊○○復趁出入甲○○家門之便，竊取甲○○
    所有之上開補發之板橋市○○段第343 地號土地所有權狀後
    ，持上開借據、土地所有權狀、印鑑證明及印鑑委託不知情
    之代書丁○○就被告前開地號土地設定最高限額抵押，並在
    土地登記申請書、土地抵押權設定契約書及甲○○之身分證
    影本上盜蓋甲○○之印章共5 次，並於94年8 月22日持之至
    臺北縣板橋地政事務所，將甲○○所有位於臺北縣板橋市○○段343 地號之土地，辦理權利人為戊○○之最高限額為35
    5 萬之抵押權設定，致臺北縣板橋地政事務所承辦公務員陷
    於錯誤，將此不實事項登載於職務上所掌管之公文書上，足
    生損害於甲○○本人及地政機關對土地登記管理之正確性。
二、案經甲○○訴請臺灣板橋地方法院偵查起訴。
    理  由
壹、證據能力：
(一)、被告戊○○之辯護人為被告戊○○辯稱：告訴人即證人甲○○於檢察官訊問時之證述，與事實不符，且為傳聞證據，無
    證據能力云云。按告訴人不利之陳述得採為被告犯罪之證據
    ，惟告訴人之陳述，本質上屬於「證人」，故告訴人之陳述
    是否可以採信，本應以證人之身份調查之，否則，其指訴並
    不具有證據能力，審判者自不得採為判決之基礎，故檢察官
    偵查訊問時，應將告訴人以證人之身分加以具結，以擔保其
    證言之可信度，踐行此嚴格形式之要求，程序方為妥適。查
    告訴人即證人甲○○於95年3 月28日、95年11月7 日、95年
    12月6 日、96年2 月2 日偵查中之指訴（見94年度交查字第
    1839號偵查卷第36至38頁，95年度偵字第23310 號偵查卷第
    25至29頁、第67至69頁、第149 頁），檢察官係以告訴人之
    身份訊問之，並未以證人之身分令之具結作證，依前開說明
    ，告訴人甲○○於偵查中有關被告之陳述，依刑事訴訟法第
    158 條之3 不具證據能力。
(二)、又被告戊○○之辯護人為被告戊○○辯稱：證人王富美於檢
    察官訊問時之證述，與事實不符，且為擅自錄音行為，無證
    據能力云云。惟證人王富美於檢察官偵訊前已踐行具結程序
    ，此觀偵訊筆錄所載及所附證人結文甚明（見95年度偵字第
    23310 號偵查卷第150 、151 、153 頁），合於法定要件，
    而上開證人係成年人，有完足之觀察、記憶及陳述能力，檢
    察官亦無任何違法取供情事，其所為之證述顯係出於自由意
    志，可信性極高，復查無「顯有不可信之情況」，依刑事訴
    訟法第159 條之1 第2 項規定，為傳聞證據之例外，有證據
    能力。
(三)、至被告戊○○之辯護人為被告戊○○辯稱：告訴人提出之錄
    音譯文2 份為擅自錄音行為，違反通訊保障及監察法第24條
    第1 項規定，又無同法第29條所列不罰之情形之1 ，非法取
    證，應無證據能力云云，經查，證人王富美於偵查中結證稱
    ：告訴人提出之錄音帶3 捲，是伊於94年9 月28日在板橋市
    ○○街13號協榮玻璃行店內錄製的，是伊與被告的對話等語
    （見同上偵查卷第150 、151 頁），且檢察官於96年2 月9
    日勘驗告訴人所提出之錄音帶3 捲與告訴人所提出之錄音譯
    文互核一致相符（見同上偵查卷第156 頁），是上開錄音譯
    文，揆之上開說明，應堪信確為被告之陳述對話無訛，應有
    證據能力。
(四)、按被告以外之人於審判外之陳述，雖不符前4 條之規定，而
    經當事人於審判程序同意作為證據，法院審酌該言詞陳述或
    書面陳述作成時之情況，認為適當者，亦得為證據。當事人
    或辯護人於法院調查證據時，知有第159 條第1 項不得為證
    據之情形，而未於言詞辯論終結前聲明異議者，視為有前項
    之同意。刑事訴訟法第159 條之5 定有明文。本案被告戊○○及其辯護人於本院審理時對於檢察官所提各項證據方法之
    證據能力均表示「沒意見」，且本案言詞辯論終結前，被告
    並未爭執被告以外之人於審判外之言詞陳述（上開(一)至(三)除
    外），無證據能力，揆諸上開規定，應認被告戊○○及其辯
    護人已同意上開各該證據方法得作為證據，而本院審酌上開
    各該證據均非非法取得之證據，並無證據力明顯過低之情形
    ，復經本院於審判期日就上開證據依法進行調查、辯論，依
    法自有證據能力，合先敘明。
貳、有罪部分：
一、訊據被告矢口否認有何偽造文書、使公務員登載不實、準詐
    欺、竊盜等罪嫌，辯稱：伊有於93年9 月27日陪同告訴人到
    日盛銀行開戶，因為告訴人說有勞保局的退保金一個月後要
    退到他戶頭，所以要開戶，開戶後告訴人的存摺、印章都由
    告訴人保管，伊有陪同告訴人將勞保局之退保金從告訴人日
    盛戶頭裡領出，共有2 次，取款憑條的字是伊寫的，印章是
    伊交給櫃小姐，伊在辦理時告訴人在外面等伊，領到的錢
    伊將錢交給告訴人，兩人再一起回到告訴人家，告訴人再拿
    17萬元還伊錢，告訴人有跟伊借錢，伊有時到他家也會跟他
    借兩三千元，但都會馬上還他。甲○○是從89年間開始跟伊
    借錢，有時借3 萬、7 萬、20幾萬元都有，最多借到80萬元
    ，但是分2 次拿給他，伊都是拿到他店裡給他。伊每次借他
    錢都有請他寫額度多少，請他簽名及填寫日期，借據伊不知
    道要留下，告訴人說要寫一個總額度的借據給伊，讓伊去銀
    行辦貸款，伊就把他之前寫的借據還給他，所以伊現在沒有
    他當初跟伊借錢的借據，縱使有伊也會將借據撕掉，因為告
    訴人已經有寫總額度給伊，迄94年8 月間，甲○○還欠伊含
    利息共355 萬元云云。經查：
(一)、告訴人甲○○經財團法人亞東紀念醫院診斷有「其他特定智
    能不足」，患有中度智能障礙之精神疾病之事實，除據證人
    甲○○於本院審理時結證稱：幾十年前伊父親有帶伊去台大
    醫院看病過等語，且有亞東紀念醫院94年10月18日之診斷證
    明書、中華民國身心障礙手冊影本附卷可參（見94年度交查
    字第1839號偵查卷第27頁、及94年度交查字第2107號偵查卷
    第8 頁），且查告訴人為年逾60歲之老者，此有其年籍資料
    在卷可參，是其年歲已長，又有中度智能障礙，顯已缺乏辨
    別事理能力，不能為合理之分析及判斷，而處於精神耗弱之
    狀態甚明。
(二)、又告訴人甲○○於93年9 月27日某時許，由被告戊○○偕同
    甲○○共同前往日盛商銀板橋分行開立存款帳戶後，並由戊○○代為保管甲○○上開帳號之存摺、印鑑等物，嗣被告未
    經甲○○同意，將勞保局匯入甲○○前開日盛商銀帳戶之
    441600元提領等情，業經告訴人即證人甲○○於本院審理時
    結證屬實（96年9 月13日審理筆錄）。且有勞工保險加保申
    報表、退保申報表、告訴人甲○○之日盛商銀存摺暨交易明
    細影本、取款憑條2 紙附卷可稽（見94年度交查字第1839
    號偵查卷第44、45頁、第5 至8 頁），被告亦自承有填具上
    開取款憑條無訛，並有領取上開金額無誤。而依告訴人提出
    之錄音譯文2 紙及臺灣板橋地方法院檢察署96年2 月9 日勘
    驗筆錄1 份（同上偵查卷第68至71頁、95年度偵字第23310
    號偵查卷第156 頁），被告確自承有收取告訴人60萬元、40
    萬元金額之事實，此亦經證人王富美結證上情無訛（見同上
    23310 號偵查卷第150 、151 頁）。是告訴人甲○○所述，
    應非子虛。被告辯稱：有將所提領之退休金金額交付告訴人
    乙節，無足採信。
(三)、次查，被告戊○○向甲○○詐稱為清償前開聯邦商銀簡易貸
    款60萬元，要求甲○○簽立借據，復請代書至甲○○店內幫
    甲○○補發板橋市○○段第343 地號土地所有權狀，及陪同
    甲○○至戶政事務所辦理印鑑證明並將印鑑章及印鑑證明交
    予戊○○保管，嗣被告將甲○○所有位於臺北縣板橋市○○
    段343 地號之土地，辦理權利人為戊○○之最高限額為355
    萬之抵押權設定等情，亦經告訴人即證人甲○○於本院審理
    時結證屬實（96年9 月13日審理筆錄）。且有借據乙紙、臺
    北縣板橋地政事務所土地登記第一類謄本、臺北縣板橋地政
    事務所95年3 月13日北縣板地登字第095003529 號函文暨土
    地登記申請書、土地抵押權設定契約書、臺北縣板橋市第一
    戶政事務所印鑑證明、臺北縣板橋地政事務所他項權利證明
    書影本等附卷足參（見95年度偵字第號偵查卷第10、11頁、
    第45至51頁），並經本院向臺北縣板橋地政事務所調取上開
    抵押權設定相關文件，有上開事務所96年6 月26日北縣板登
    字第096009636 號函1 份附卷可憑（本院卷第36至39頁），
    且經代書即證人丁○○結證無訛。
(四)、第查，證人丙○○於本院審理時結證稱：「（問：最近10年
    內被告有無向你借錢？）有，400 多萬，之前有陸續還，有
    借有還，但最近幾年沒有還，目前還欠我400 多萬元。（問
    ：被告向你借錢時有無寫本票或借據？）有時寫本票，有時
    寫借據，有時兩者都寫。（問：被告向你借錢時有無寫本票
    或借據？）有時寫本票，有時寫借據，有時兩者都寫。」等
    語（見本院96年9 月13日審理筆錄），且依本院向財團法人
    金融聯合徵信中心函調告訴人及被告票據、授信及其他金融
    業務信用相關紀錄，經該中心於96年7 月26日金徵（業）字
    第0960011653號函及所附之相關紀錄（本院卷第43至56頁）
    ，並對照偵查卷附財團法人金融聯合徵信中心95年12月13日
    金徵（業）字第0950031448號函文暨戊○○、甲○○2 人綜
    合信用報告各乙份（見95年度偵字第23310 號偵查卷第127
    至130 頁），被告之債信並不好，從91年6 月開始至95年1
    0 月間，有包括臺北國際商業銀行土城分行及板橋忠孝分行
    、玉山銀行等銀行之呆帳紀錄，反觀告訴人並無信用不良之
    紀錄，直到案發後之95年1 月6 日始被宣告票據拒絕往來戶
    ，況被告亦自承其積欠銀行卡債，信用不良無法當告訴人向
    聯邦銀行借貸之連帶保證人，是在被告積欠丙○○400 多萬
    元，並有積欠多家銀行卡債之情形下，被告如何還有餘錢再
    借貸金錢給告訴人，是被告辯稱：告訴人甲○○確有陸續向
    伊借錢，總計含利息積欠伊355 萬元云云，即無法遽信。
(五)、綜上各情參互以觀，被告上開所辯均無足採信，本案事證明
    確，被告犯行洵堪認定，應依法論科。
二、論罪科刑：
（一）查被告所為上開犯行行為後，刑法於94年2 月2 日修正公
      布，於95年7 月1 日施行。按行為後法律有變更者，適用
      行為時之法律，但行為後之法律有利於行為人者，適用最
      有利於行為人之法律，現行刑法第2 條第1 項訂有明文。
      此條規定乃與刑法第1 條罪刑法定主義契合，而貫徹法律
      禁止溯及既往原則，係規範行為後法律變更所生新舊法律
      比較適用之準據法，是刑法第2 條本身雖經修正，但刑法
      第2 條既屬適用法律之準據法，本身尚無比較新舊法之問
      題，應一律適用裁判時之現行刑法第2 條規定以決定適用
      之刑罰法律，合先敘明。又以本次刑法修正之比較新舊法
      ，應就罪刑有關之共犯、未遂犯、想像競合犯、牽連犯、
      連續犯、結合犯，以及累犯加重、自首減輕暨其他法定加
      減原因（如身分加減）與加減例等一切情形，綜其全部罪
      刑之結果而為比較，最高法院95年5 月23日95年度第8 次
      刑庭會議決議可資參照。經查：
  (一)、刑法分則編各罪所定罰金之貨幣單位原為銀元，且依修正
      前刑法第33條第5 款規定，罰金刑為1 銀元以上，而有關
      罰金倍數之調整及銀元與新台幣之折算標準，則定有「罰
      金罰鍰提高標準條例」及「現行法規所定貨幣單位折算新
      台幣條例」，除罰金以1 銀元折算3 元新台幣外，並將72
      年6 月26日以前修正之刑法部分條文罰金數額提高2 至10
      倍，其後修正者則不再提高倍數；嗣修正後刑法第33條第
      5 款則將罰金刑提高為新台幣1 千元以上，並以百元計算
      之，且因刑法第33條第5 款所定罰金貨幣單位既已改為新
      台幣，刑法分則編各罪所定罰金之貨幣單位亦應配合修正
      為新台幣，且考量刑法修正施行後，不再適用「現行法規
      所定貨幣單位折算新台幣條例」，為使刑法分則編各罪所
      定罰金之最高數額與刑法修正前趨於一致，爰增訂刑法施
      行法第1 條之1 規定，將刑法分則編各罪所定罰金之貨幣
      單位均改為新台幣，並將72年6 月26日以前修正之刑法部
      分條文罰金數額提高為30倍，其後修正者則提高為3 倍。
      是以刑法分則編各罪所定罰金刑之最高數額，於上開規定
      修正後仍屬一致，並無不同；但其罰金刑之最低數額，則
      比修正前提高，從而自以修正前之規定較為有利。
  (二)、關於刑法第56條連續犯之規定，修正後刑法第56條已刪除
      連續犯之規定，是本件被告所犯多次行使偽造私文書、準
      詐欺犯行即均應按數罪之規定併罰；惟如依修正刪除前之
      連續犯規定，則應各依修正前刑法第56條規定以一罪論，
      但得加重其刑至2 分之1 ，依數罪併罰之結果，顯較諸以
      一罪論而加重其刑至2 分之1 之結果不利於被告；比較新
      舊法結果，以舊法較有利於行為人，故依刑法第2 條第1
      項前段規定，自應適用行為時之法律即修正前刑法第56條
      關於連續犯之規定論處。
  (三)、修正前刑法第55條原規定：「一行為而觸犯數罪名，或犯
      一罪而其方法或結果之行為犯他罪名者，從一重處斷。」
      ，惟修正後第55條僅規定：「一行為而觸犯數罪名者，從
      一重處斷。但不得科以較輕罪名所定最輕本刑以下之刑」
      ，是以刑法修正後，已刪除牽連犯之規定，則被告所犯各
      罪應依數罪併罰之規定分論併罰。此雖非犯罪構成要件之
      變更，但顯已影響行為人刑罰之法律效果，自屬法律有變
      更，而應比較新舊法之規定，其結果新法並非較有利於被
      告。
  (四)、又刑法第41條第1 項前段有關易科罰金折算標準之規定，
      95年7 月1 日起施行之新刑法修正為：「犯最重本刑為5
      年以下有期徒刑以下之刑之罪，而受6 個月以下有期徒刑
      或拘役之宣告者，得以新臺幣1 千元、2 千元或3 千元折
      算1 日，易科罰金。」，而依修正前同條項規定：「得以
      1 元以上3 元以下折算1 日，易科罰金」，及修正前罰金
      罰鍰提高標準條例第2 條（現已刪除）規定，就其原定數
      額提高為1 百倍折算1 日，則係以銀元1 百元、2 百元、
      3 百元折算1 日，經折算為新臺幣幣值後，以新臺幣3 百
      元、6 百元、9 百元折算1 日。是比較修正前後之易科罰
      金折算標準，自以行為時即修正前之規定，較有利於被告
      。
  (五)、綜合上述各條文修正前、後之比較，揆諸前揭最高法院決
　　　議及修正後刑法第2 條第1 項前段、後段規定之「從舊、
  　　從輕」原則，本件以適用裁判前之刑法對被告較為有利，
    　是應適用被告裁判前之法律，即修正前刑法之相關規定，
      予以論處。
（二）核被告戊○○所為，係犯刑法第320 條第1 項竊盜罪、同
      法第341 條第1 項準詐欺罪、同法第216 條、第210 條之
      行使偽造私文書罪、同法第214 條使公務員登載不實罪。
      被告盜用印章之行為屬偽造私文書之階段行為，其偽造私
      文書之低度行為亦為行使之高度行為所吸收，均不復另論
      。被告利用不知情之代書丁○○辦理抵押權設定登記，為
      間接正犯。被告戊○○先後多次行使偽造私文書及準詐欺
      之犯行，均時間緊接，所犯罪名與構成要件相同，顯係基
      於概括犯意反覆為之，均應依修正前刑法第56條連續犯規
      定論以一連續行使偽造私文書及連續準詐欺罪，並各加重
      其刑。又被告所為前揭竊盜、連續準詐欺、連續行使偽造
      私文書、使公務員登載不實罪各罪名間，有方法結果之牽
      連關係，為牽連犯，應依修正前刑法第55條之規定，從一
      重之連續行使偽造私文書罪處斷。
（三）爰審酌被告之素行良好，有臺灣高等法院被告前案紀錄表
      1 份可憑，犯罪之動機、目的、手段、所造成之損害，及
      事後否認犯罪之態度等一切情狀，量處如主文所示之刑。
      另中華民國96年罪犯減刑條例於96年6 月15日經立法院三
      讀通過，並於96年7 月16日施行，被告上開犯罪時間在96
      年4 月24日以前，合於減刑條件，是本院爰依上開條例規
      定，就所宣告之刑，予以減其刑期二分之，並諭知易科罰
      金之折算標準。
（四）至被告戊○○盜蓋「甲○○」之印章於日盛銀行取款憑條
      上之印文，及盜蓋告訴人甲○○之印章於土地登記申請書
      、土地抵押權設定契約書上之印文，並非偽造印章之印文
      ，自不予宣告沒收（最高法院48年度台上字第113 號判例
      意旨可資參照）；又其偽造甲○○名義之取款憑條，已交
      予日盛銀行，及上開土地登記申請書、土地抵押權設定契
      約書，已交予地政機關，且非被告所有，是亦不予宣告沒
      收，併此敘明。
參、不另為無罪諭知部分：
(一)、公訴意旨另以：被告戊○○趁甲○○患有中度智能障礙之精
    神疾病，竟基於意圖為自己不法所有之犯意，乘甲○○精神
    耗弱，復於94年間某日，要求甲○○以協榮玻璃行名義向銀
    行辦理貸款供其償還債務，並向甲○○佯稱每月將代為支付
    分期款項，甲○○允為同意後，戊○○即與聯邦商業銀行（
    下稱聯邦商銀）板橋分行承辦人乙○○聯繫貸款條件、資格
    ，並約定在甲○○經營之協商玻璃行填寫貸款申請書，同時
    戊○○並向甲○○表示由其子林世榮（所涉詐欺部分，另案
    為不起訴處分）擔任連帶保證人，藉以取信甲○○，致甲○○不疑有他，遂向聯邦商銀貸款60萬元，嗣聯邦商銀准予核
    貸後，於94年1 月18日轉帳60萬元進入甲○○之聯邦商銀板
    橋分行帳號000000000000號帳戶內，戊○○遂要求甲○○前
    往領取，甲○○則親自聯邦商銀板橋分行填寫取款憑條領取
    60萬元後，全數交予戊○○；詎戊○○每月僅交付1 萬元予
    甲○○，由甲○○另行負擔8,254 元，並自第8 個月起即拒
    絕再行支付，甲○○始悉受騙，因認被告此部分犯行，亦涉
    犯刑法第341 條第1 項之準詐欺罪嫌。
(二)、按犯罪事實應依證據認定之，無證據不得認定犯罪事實；又
    不能證明被告犯罪者，應諭知無罪之判決；刑事訴訟法第15
    4 條第2 項、第301 條第1 項分別定有明文。
(三)、公訴人認被告戊○○涉有前開準詐欺罪嫌，係以告訴人甲○○之指述，證人乙○○於偵查中之證述，及卷附之亞東紀念
    醫院94年10月18日之診斷證明書、中華民國身心障礙手冊影
    本、聯邦商銀老闆簡易貸申請書、94年1 月18日借據影本、
    甲○○之聯邦商銀存摺暨交易明細影本、取款憑條1 紙、聯
    邦商銀償還貸款傳票影本6 紙等件為其主要依據。訊據被告
    堅詞否認有何準詐欺之犯行，辯稱：聯邦商銀貸款是告訴人
    自己去辦理的，本來告訴人請伊當保證人，但伊欠玉山商業
    銀行錢，信用不好，後來伊請伊兒子當保證人，貸款下來款
    項，告訴人先償還地下錢莊並未還伊欠款，有時告訴人會載
    伊一起到銀行，叫伊幫忙拿錢進去繳貸款等語。
(四)、經查，告訴人甲○○以協榮玻璃行名義向聯邦商銀辦理60萬
    元之貸款，甲○○並有填寫貸款申請書，同時以被告戊○○
    之子林世榮擔任連帶保證人之事實，有聯邦商銀老闆簡易貸
    申請書、94年1 月18日借據影本、甲○○之聯邦商銀存摺暨
    交易明細影本、取款憑條1 紙等附卷足憑，而告訴人固證稱
    ：被告說欠人家錢，叫伊幫忙辦貸款，把錢借出來借被告，
    被告說其兒子會負責還錢，每月要還銀行1 萬8 千多元，被
    告之兒子只出1 萬多元，另外8 千元算是伊借被告等語（96
    年9 月13日審理筆錄第12、18頁）。然查，聯邦商銀辦理本
    件貸款之行員即證人乙○○於本院審理時結證稱：「是被告
    打電話給我說她朋友是公司戶想要借貸，問我銀行有無這種
    借貸，但依公司規定需至該公司做實地訪查，所以我有跟甲○○約時間，跟另一位同事一起到王的公司去做訪查。（問
    ：在甲○○玻璃行做訪查時還有何人在場？）就我跟我同事
    及甲○○、被告四人在場。（問：你去訪查時有跟甲○○告
    知何事？）應該是說明辦理貸款的金額如何核定，需要準備
    何資料等事。（問：所有貸款資料有關甲○○簽名部分都是
    他本人所簽的嗎？）是。（問：你跟甲○○談貸款事宜時，
    被告有無表示任何意見？）在當時主要談的是貸款金額如何
    核定、還款條件、時間、保證人等事宜，在談到保證人部分
    ，甲○○說保證人不好找，被告在場，我們認為被告是甲○○的好朋友，就隨口問被告是否可以當保證人，但被告說他
    信用不好，可以找他兒子來當保證人。（問：在辦理該貸款
    時，王先生跟你的對話是否都很順暢明確？）都很正常。..
    ... （問：本件貸款對保是你辦理？）是。（問：在跟甲○○辦理對保時有做何動作？）會跟他索取身分證件影本核對
    資料，請他在相關文件上簽名，簽的資料有約定書、連帶保
    證書、借據。（問：你在辦理對保時有跟甲○○說明他所簽
    的文件內容？）有。（問：甲○○當時是否能了解你要他簽
    署文件內容？）我記得他當時沒有提出任何疑問。（問：從
    你去他玻璃行訪查到辦理對保過程中，你有無跟王說明他是
    用他名義辦理本件貸款？）有。（問：有無問甲○○辦理該
    貸款之用途？）有，他說要整修玻璃行。」等語明確（見本
    院96年9 月13 日 審理筆錄第7 、9 、10頁）。是告訴人甲○○對其向聯邦商銀借貸60萬元，及相關辦理對保之過程，
    揆之上開證人乙○○之證詞，並無知識及判斷能力較為薄弱
    之情事，輔以因為被告曾在告訴人生病開刀期間提供照顧，
    並在開刀後有照護其生活起居，告訴人甲○○因為被告信用
    不好，同意幫被告向銀行借貸現金之行為，應係出於其與被
    告間之情感，並為獲得被告之生活照護之舉動，而非係遭被
    告利用其辨識能力顯有不足所致；再者，由被告在向銀行借
    貸後，亦有多次繳款之記錄，有告訴人甲○○之聯邦商銀存
    摺暨交易明細影本、聯邦商銀償還貸款傳票影本6 紙等附卷
    可稽，尚難認被告於主觀上具有不法所有之意圖。此外，檢
    察官並未再舉出其他證據，足以證明被告確有上開準詐欺之
    犯行存在，本院亦查無其他積極證據足以證明被告確有公訴
    人所指上開準詐欺之犯行，揆諸首開說明，因起訴書認與上
    開有罪部分有連續犯裁判上一罪關係，爰不另為無罪之諭知
    。
據上論斷，應依刑事訴訟法第299 條第1 項前段，刑法第2 條第
1 項前段、修正前刑法第56條、第320 條第1 項、第341 條第1
項、第216 條、第210 條、第214 條、修正前刑法第55條、第41
條第1 項前段，罰金罰鍰提高標準條例第1 條前段、同條例第2
項，中華民國九十六年罪犯減刑條例第2 條第1 項第3 款、第7
條、第9 條，判決如主文。
本案經檢察官馬中人到庭執行職務。
中　　華　　民　　國　　96　　年　　12　　月　　13　　日
                  刑事第十八庭  審判長法　官  連育群
                                      法  官  王綽光
                                      法  官  吳幸娥
以上正本證明與原本無異
如不服本判決應於送達後10日內向本院提出上訴狀
                                      書記官　陳靜怡
中　　華　　民　　國　　96　　年　　12　　月　　14　　日
附錄本案論罪科刑法條全文：
中華民國刑法第216條
（行使偽造變造或登載不實之文書罪）
行使第 210 條至第 215 條之文書者，依偽造、變造文書或登載
不實事項或使登載不實事項之規定處斷。
中華民國刑法第210 條
（偽造變造私文書罪）偽造、變造私文書，足以生損害於公眾或
他人者，處5 年以下有期徒刑。
中華民國刑法第214條
（使公務員登載不實罪）
明知為不實之事項，而使公務員登載於職務上所掌之公文書，足
以生損害於公眾或他人者，處3 年以下有期徒刑、拘役或5 百元
以下罰金。
中華民國刑法第320條
（普通竊盜罪、竊佔罪）
意圖為自己或第三人不法之所有，而竊取他人之動產者，為竊盜
罪，處 5 年以下有期徒刑、拘役或 5 百元以下罰金。
意圖為自己或第三人不法之利益，而竊佔他人之不動產者，依前
項之規定處斷。
前二項之未遂犯罰之。
中華民國刑法第341條
（準詐欺罪）
意圖為自己或第三人不法之所有，乘未滿二十歲人之知慮淺薄，
或乘人精神障礙、心智缺陷而致其辨識能力顯有不足或其他相類
之情形，使之將本人或第三人之物交付者，處5 年以下有期徒刑
、拘役或科或併科10萬元以下罰金。
以前項方法得財產上不法之利益，或使第三人得之者，亦同。
前二項之未遂犯罰之。
